【裁判字號】    92,重訴,81
【裁判日期】    920630
【裁判案由】    清償借款等
【裁判全文】
臺灣臺北地方法院民事判決                          九十二年度重訴字第八一號
    原      告  中興商業銀行股份有限公司
    法定代理人  辰○
    訴訟代理人  乙○○
                癸○○
                丁○○
    被      告  福運開發股份有限公司
    法定代理人  辛○○
    被      告  福星育樂開發股份有限公司
    法定代理人  壬○○
    被      告  寅○○○
                丑○○
                游重
                子○○
    右六人共同
    訴訟代理人  黃瑞真  律師
    被      告  卯○○
                戊○○
                未○○
                丙○○
                甲○○
                午○○
    兼右一人
    訴訟代理人  庚○○
    被      告  巳○○
    訴訟代理人  己○○
右當事人間清償借款等事件，本院判決如左：
    主      文
被告福運開發股份有限公司、福星育樂開發股份有限公司、卯○○、戊○○、未○○
、丙○○、庚○○、甲○○、午○○、巳○○應連帶給付原告新台幣貳億伍仟陸佰參
拾柒萬壹仟壹佰貳拾肆元，並自民國九十年二月十三日起至清償日止，按週年利率百
分之九點二計算之利息，其逾期在六個月以內者，按上開利率百分之十，逾期超過六
個月以上部分，按上開利率百分二十計算之違約金。
被告寅○○○、丑○○、游重右、子○○於繼承游祺祥之遺產範圍內，應與前項被告
連帶給付之。
訴訟費用由被告連帶負擔。
本判決於原告以新臺幣捌仟伍佰肆拾陸萬元或同面額之中央政府建設公債八十六年度
甲類第一期及第四期債票供擔保後得假執行。但被告福運開發股份有限公司公司、福
星育樂開發股份有限公司、寅○○○、丑○○、游重右、子○○如於假執行程序實施
前，以新臺幣貳億伍仟陸佰參拾柒萬壹仟壹佰貳拾肆元為原告預供擔保後，得免假執
行。
    事實及理由
壹、程序方面：
  一依原告所附保證書第六條約定「保證人對貴行（即原告）所負之各宗保證債務，
    同意以本院為第一審管轄法院」及授信約定書第十二條約定「立約人因本契約涉
    訟時，同意以本院為第一審管轄法院」，本院自有管轄權，合先敘明。
  二原告之法定代理人原由財政部指定中央存款保險股份有限公司擔任，於民國九十
    一年十月四日起改由台灣土地銀行擔任，接管小組召集人變更為何文雄，嗣於九
    十二年四月九日變更辰○，業據原告提出財政部九十二年五月二日台財融(二)字第
    ０九二００二００四七號函為證，並具狀聲明承受訴訟，核無不合，應予准許。
  三被告卯○○、戊○○、未○○、丙○○均未於言詞辯論期日到場，被告巳○○未
    於最後言詞辯論期日到場，核無民事訴訟法第三百八十六條所列各列情形，爰依
    原告之聲請，由其一造辯論而為判決。
  四按訴狀送達後，原告不得將原訴變更或追加他訴，但經被告同意者或請求之基礎
    事實同一者或擴張或減縮應受判決事項之聲明者或不甚礙被告之防禦及訴訟之終
    結者，不在此限，本件原告係本於消費借貸及連帶保證暨繼承之法律關係，起訴
    請求被告福運開發股份有限公司（以下簡稱福運公司）、福星育樂開發股份有限
    公司（以下簡稱福星公司）、卯○○、戊○○、未○○、丙○○、庚○○、甲○○、午○○、巳○○、寅○○○、丑○○應連帶給付新台幣（下同）貳億伍仟捌
    佰肆拾貳萬肆仟貳佰零肆元及自九十二年二月十三日起至清償止日之約定遲延利
    息、違約金，嗣後發現案外人游祺祥之法定繼承人尚有游重右、子○○，以及原
    告於本件起訴後塗銷部分擔保品清償本金，旋即追加被告游重右、子○○，並將
    聲明減縮為(一)被告福運公司、福星公司、卯○○、戊○○、未○○、丙○○、庚○○、甲○○、午○○、巳○○應連帶給付原告貳億伍仟陸佰參拾柒萬壹仟壹佰
    貳拾肆元及如前所述之遲延約定利息、違約金，(二)被告寅○○○、丑○○、游重
    右、子○○於繼承游祺祥之遺產範圍內，應與前項被告連帶給付之，惟前揭原告
    所提起之訴訟與追加被告之訴，均係以「消費借貸及連帶保證暨繼承」為其原因
    事實，又追加之被告對於前述原有之訴及追加後之訴訟資料均得以共用，基於訴
    訟經濟之原則，亦不甚礙被告之防禦及訴訟之終結，是揆諸民事訴訟法第二百五
    十五條第一項但書、第二百五十六條等規定，核亦無何違誤，亦非變更訴訟標的
    法律關係，應予准許。
貳、實體方面：
  一原告起訴主張如下，並聲明請求判決(一)如主文第一項、第二項所示。(二)願供擔保
    請准宣告假執行。復提出借據柒紙、保證書參紙、授信約定書貳紙、繼承系統表
    、福運公司貸款明細表及其交易明細表等影本為證。
    (一)被告福運公司於分別於八十七年五月十九日、八十七年六月十八五日、八十八
      年四月六日、邀同被告卯○○、戊○○、未○○、丙○○、庚○○、甲○○、
      午○○及案外人游祺祥（即被告寅○○○、丑○○、游重右、子○○之被繼承
      人）、福星公司、巳○○為連帶保證人，共同擔保被告福運公司對原告現在（
      包括過去所負現在尚未清償）及將來所負之借款、票款、透支、墊款、保證、
      損害賠償暨其他一切因授信關係所發生之債務以本金伍億捌仟玖佰萬元為限額
      及其利息、遲延利息、違約金、損害賠償及其他從屬於主債務人之負擔，願負
      連帶清償之責，並簽立保證書及授信約定書交原告收執。
    (二)嗣被告福運公司基於上述約定，自八十七年六月十七日起先後向原告借款十二
      筆共計肆億捌仟參佰柒拾萬元，均約定於八十八年十二月十七日清償，利息均
      按年息百分之九點二計付，遲延履行時，除按上開利率計息外，其逾期在六個
      月以內者，按上開利率百分之十，逾期超過六個月以上部分，按上開利率百分
      之二十計付違約金，其中被告福運公司已清償其中五筆借款，其餘七筆借款金
      額、借款日、約定利率、繳息情形詳如附表一、二所示，詎前揭各筆借款均已
      到期，又案外人游祺祥已於八十九年十月十日死亡，被告寅○○○、丑○○、
      游重右、子○○為其繼承人，爰依消費借貸、連帶保證及繼承之法律關係先為
      部分之請求，訴請被告連帶給付如主文第一項所示，並願供擔保請准宣告假執
      行。
  二被告方面：
    (一)被告卯○○、戊○○、未○○、丙○○、巳○○未於言詞辯論期日到場，亦未
      提出準備書狀作何聲明或陳述。
    (二)被告福星公司、福運公司、寅○○○、丑○○、游重右、子○○則以下列各項
      資為抗辯，並聲明請求駁回原告之訴及其假執行之聲明，若受不利之判決，願
      供擔保請准宣告假執行。
      (1)被告寅○○○、丑○○、游重右、子○○就本件系爭借款保證人游祺祥之繼
        承人，且業已依法辦理限定繼承。
      (2)本件案外人游祺祥既係因福星公司董事長之身分保證，且自八十八年八月即
        因重病不能視事，而不在擔任董事長職務，是被告寅○○○、丑○○、游重
        右、子○○等人即無須繼承被繼承人之保證債務。
      (3)再者借貸之初，原告明知本件借貸案係因投資興建花蓮平和農場勞工住宅案
        而來，故於九十年四月間即口頭與所有股東達成合意，同意提出供擔保之房
        屋權狀，配合投資股東興建餘屋過戶於各股東銷售，並由所有投資股東依投
        資比例分攤貸款本金及利息，故原告自應依該協議請求。
    (三)被告庚○○、甲○○、廖淑珠、巳○○則以渠等為公司之股東，而擔任保連帶
      保證人，渠等即已離職，自無須再負擔保證責任，並答辯聲請駁回原告之訴。
  三經查原告起訴主張之事實，業據其提出與陳述相符之借據柒紙、保證書參紙、授
    信約定書貳紙、繼承系統表、福運公司貸款明細表及其交易明細表等影本為證，
    且被告對於分別於保證書上親自簽名擔任連帶保證人乙節均不爭執，堪信原告此
    部分之主張為真實，被告固以前揭情語置辯，惟此均為原告所否認，然查：
    (一)按保證人與債權人約定就債權人與主債務人間所生一定債之關係範圍內之不特
      定債務，預定最高限額，由保證人保證人之契約，學說上稱為最高限額保證，
      此種保證契約如定有期間，在該期間內所生約定範圍內之債務，不逾最高限額
      者，均為保證契約效力所及，如未定期間，保證契約在未經保證人依民法第七
      百五十四條規定終止或有其他消滅原因以前，所生約定範圍內之債務，亦同，
      故在該保證契約有效期間內，已發生約定範圍內之債務，縱因清償或其他事由
      而減少或消滅，該保證契約依然有效，嗣後所生約定範圍內之債務，於不逾最
      高限額者，債權人仍得請求保證人履行保證責任，最高法院七十七年台上字第
      九四三著有判例。本件被告福運公司於分別於八十七年五月十九日、八十七年
      六月十八五日、八十八年四月六日、邀同被告卯○○、戊○○、未○○、丙○○、庚○○、甲○○、午○○及案外人游祺祥（即被告寅○○○、丑○○、游
      重右、子○○之被繼承人）、福星公司、巳○○為連帶保證人，共同擔保被告
      福運公司對原告現在（包括過去所負現在尚未清償）及將來所負之借款、票款
      、透支、墊款、保證、損害賠償暨其他一切因授信關係所發生之債務以本金伍
      億捌仟玖佰萬元為限額及其利息、遲延利息、違約金、損害賠償及其他從屬於
      主債務人之負擔，願負連帶清償之責，此有保證書可按，且該保證書復無保證
      期間之約定，則系爭保證書之性質應係未定期限之最高限額保證，而本件被告
      即連帶保證人等人並未依民法第七百五十四條規定終止保證契約且無其他保證
      契約消滅之原因，則依上開判例所示於該最高限額範圍內，被告等人即應依系
      爭保證書之約定負連帶保證人之責任。
    (二)再按民法第七百五十五條固規定「就定有期限之債務為保證者，如債權人允許
      主債務人延期清償時，保證人除對於其延期清償已為同意外，外負保證責任。
      」惟最高法院五十年台上字第一四七０號判例謂「就定有期限之債務為保證者
      ，如債權人允許延期清償時，保證人除對於其延期已為同意外，不負保證責任
      ，固為民法第七百五十五條所明定，但約定保證人於一定期間內為保證者，則
      在此一定期間內所發生之債務，如債權人允許主債務人延期清償，而所延展之
      清償期仍在該一定期間內者，保證人自不得援引前開法條，主張不負保證責任
      。」，是依上開判例意旨所示，民法第七百五十五條之延期清償未得保證人同
      意，而保證人得主張不負保證責任之前提，應以其延期清償之期間係在保證期
      限以外者，保證人始得依民法第七百五十五條之規定主張免責，倘所延展之期
      間仍在保證期間以內者，保證人仍不得依民法第七百五十五條之規定免責，查
      本件被告所簽訂之系爭保證契約乃未定期限之最高限額保證，而系爭七筆借款
      債發生時，係於保證責任之存續期間，且被告之保證人責任於該七筆借款清償
      期間內乃尚未解除，參諸上開判例之意旨所示，被告亦不得援引民法第七百五
      十五條之規定主張不負保證責任。
    (三)被告卯○○、戊○○、未○○、丙○○、庚○○、甲○○、午○○及案外人游
      祺祥（即被告寅○○○、丑○○、游重右、子○○之被繼承人）、福星公司、
      巳○○既為被告福運公司之連帶保證人，依民法第七百四十八條之規定，前揭
      被告自應與被告福運公司負連帶給付之責任。
    (四)末按繼承人得限定以因繼承所得之遺產，償還被繼承人之債務，民法第一千一
      百五十四條第一項定有明文。本件被告寅○○○、丑○○、游重右、子○○辯
      稱渠等於被繼承人游祺祥死亡後向本院家事法庭為限定繼承之聲請，此為兩造
      所不爭執，復有本院九十年繼字第四九號民事裁定在卷可稽，是渠辯稱渠等應
      僅於繼承游祺祥之遺產範圍內與前述被告等人負連帶給付之責，洵屬有據，自
      應本於此項抗辯，而為保留給付之判決。
  四從而，原告依消費借貸、連帶保證及繼承之法律關係，請求判決如主文第一項、
    第二項所示，為有理由，應予准許。
  五本件事證已臻明確，兩造其餘攻擊、防禦方法及其他事證，無足影響本件判斷，
    爰不一一論述，併此敘明。
參、假執行之宣告：本件原告及被告福星公司、福運公司、寅○○○、丑○○、游重
    右、子○○均陳明願供擔保，請准、免假執行之宣告，均核無不合，爰酌定相當
    擔保金額，分別准許之。
肆、結論：本件原告之訴為有理由，並依民事訴訟法第三百八十五條第一項前段、第
    七十八條、第八十五條第二項、第三百九十條第二項、第三百九十二條判決如主
    文。
中      華      民      國    九十二    年      六      月     三十     日
                                               民事第四庭法  官    陳博文
右正本係照原本作成
如對本判決上訴須於判決送達後二十日內向本院提出上訴狀
中      華      民      國    九十二    年      六      月     三十     日
                                                         書記官    蔡嘉萍


司法院資訊處製作；財團法人民間司法改革基金會備份。
